臺灣臺中地方法院刑事判決　　　　　　　96年度易字第1560號
公　訴　人　臺灣臺中地方法院檢察署檢察官
被　　　告　丙○○
選任辯護人　黃鈴律師
　　　　　　何崇民律師
上列被告因詐欺案件，經檢察官提起公訴（95年度偵字第24768
號），被告於準備程序就被訴事實為有罪之陳述，本院合議庭裁
定由受命法官獨任進行簡式審判程序，判決如下：
    主    文
丙○○共同意圖為自己不法之所有，以詐術使人將本人之物交付
，累犯，處有期徒刑捌月。
    犯罪事實
一、丙○○前曾因侵占案件，經臺灣南投地方法院判處有期徒刑
    5 月，嗣上訴臺灣高等法院臺中分院，經臺灣高等法院臺中
    分院駁回上訴確定，甫於民國90年9 月4 日易科罰金執行完
    畢，詎猶不知悔改，見雜誌夾報中載有出售人頭支票之廣告
    ，遂與之聯絡，而於95年5 月間某日，與販售人頭支票之真
    實姓名、年籍均不詳之成年人，約在臺中市○○○○道附近
    交易，並共同基於意圖為自己不法所有之犯意聯絡，由丙○
    ○以新臺幣（下同）數千元之代價，購買廣瑀實業有限公司
    林柏松、勤生國際有限公司石進國等人（另由檢察官偵辦中
    ）所簽發如附表所示之人頭支票5 紙，票面總金額為205 萬
    1500元。嗣於95年6 月5 日，丙○○即持上開支票，至南投
    縣草屯鎮找甲○○，佯稱上開支票係出售大樹一批所取得之
    客票，向甲○○要求借貸現金120 萬元，多餘票款則換回先
    前因借貸關係給付予甲○○之80萬元票據，斯時丙○○為取
    得甲○○之信任，復在上開支票之背面背書，致甲○○陷於
    錯誤，誤信為真，乃同意換票，並交付現金120 萬元予丙○
    ○，嗣因上開支票經提示均未獲兌現，甲○○始知受騙。
二、案經甲○○訴請臺灣臺中地方法院檢察署檢察官偵查起訴。
    理    由
一、訊據被告丙○○對於上揭犯罪事實於偵查中及本院審理時均
    坦承不諱，核與告訴人甲○○指訴之情節相符，並有支票正
    反面影本各5 紙、退票理由單影本5 紙及法務部票據信用資
    訊連結作業附卷可稽，被告之自由與事實相符，足堪採信。
    本件事證明確，被告犯行堪以認定。
二、新舊法之比較：
    被告行為後，刑法於94年2 月2 日修正公布，於95年7 月1
    日施行，而行為後法律有變更者，適用行為時之法律，但行
    為後之法律有利於行為人者，適用最有利於行為人之法律，
    現行刑法第2 條第1 項訂有明文，此條規定乃與刑法第1 條
    罪刑法定主義契合，而貫徹法律禁止溯及既往原則，係規範
    行為後法律變更所生新舊法律比較適用之準據法，是刑法第
    2 條本身雖經修正，但刑法第2 條既屬適用法律之準據法，
    本身尚無比較新舊法之問題，應一律適用裁判時之現行刑法
    第2 條規定以決定適用之刑罰法律，先予敘明。刑法第339
    條第1 項詐欺取財罪之法定刑得科或併科銀元1000元以下罰
    金，然被告行為後，於95年6 月14日增訂之刑法施行法第1
    條之1 規定：「中華民國九十四年一月七日刑法修正施行後
    ，刑法分則編所定罰金之貨幣單位為新臺幣。九十四年一月
    七日刑法修正時，刑法分則編未修正之條文定有罰金者，自
    九十四年一月七日刑法修正施行後，就其所定數額提高為三
    十倍。但七十二年六月二十六日至九十四年一月七日新增或
    修正之條文，就其所定數額提高為三倍。」，且94年2 月2
    日施行公布95年7 月1 日施行之刑法第33條第5 款修正為：
    「主刑之種類如下：˙˙˙五、罰金：新臺幣一千元以上，
    以百元計算之。」，是依修正後之法律，刑法第339 條第1
    項詐欺取財罪所得科處之罰金刑最高為新臺幣3 萬元、最低
    為新臺幣1 千元；而被告行為時適用之罰金罰鍰提高標準條
    例第1 條前段規定：「依法律應處罰金、罰鍰者，就其原定
    數額得提高為二倍至十倍。但法律已依一定比率規定罰金或
    罰鍰之數額或倍數者，依其規定。」、現行法規所定貨幣單
    位折算新臺幣條例第2 條規定：「現行法規所定金額之貨幣
    單位為圓、銀元或元者，以新臺幣之三倍折算之。」，及修
    正前刑法第33條第5 款規定: 「主刑之種類如下：˙˙˙五
    、罰金：一元以上。」，是依行為時之法律，刑法第339 條
    第1 項詐欺取財罪所得科處之罰金刑最高為新臺幣3 萬元、
    最低為新臺幣30元。因此，比較上述修正前、後之條文及修
    正後刑法第2 條第1 項規定之「從舊、從輕」原則，以被告
    行為時關於科處罰金刑之法律較有利於被告，自應適用被告
    行為時之法律。
三、核被告所為，係犯刑法第339 條第1 項之詐欺取財罪。被告
    與出售上開人頭支票之真實姓名、年籍均不詳之成年人，既
    均明知上開支票為人頭支票，自無兌現之可能，顯見其等二
    人對以上開支票為詐騙之行為，具有共同之犯意聯絡及行為
    分擔，均為共同正犯（依最高法院95年第21次刑事庭會議決
    議意旨，刑法第28條雖有修正，但純為文字之修正，非屬法
    律變更，無比較適用之問題，應適用修正後之裁判時法）。
    被告以一行為同時交付前揭五紙人頭支票予被害人甲○○，
    對被害人詐欺取財既遂，係以一行為觸犯數個相同之罪名，
    構成同種想像競合犯，應依刑法第55條前段之規定，從一重
    處斷（修正後刑法第55條但書之規定，為法理之明文化，非
    屬法律之變更，不生比較適用之問題）。又被告前因侵占案
    件，經臺灣南投地方法院判處有期徒刑5 月，嗣上訴臺灣高
    等法院臺中分院，經臺灣高等法院臺中分院駁回上訴確定，
    甫於90年9 月4 日易科罰金執行完畢，此有臺灣高等法院被
    告前案紀錄表在卷可按，其受有期徒刑之執行完畢後，5 年
    以內再犯本件有期徒刑以上之罪，不論依修正前之刑法第47
    條，或修正後之刑法第47條第1 項之規定，均構成累犯，對
    被告而言並無有利或不利之情形，自不生新舊法比較之問題
    ，應逕依修正後之刑法第47條第1 項，論以累犯（最高法院
    95年度第21次刑事庭會議紀錄參照）。爰審酌被告猶屬青壯
    ，竟不思以正當手段獲取財物之犯罪動機、目的、以人頭支
    票供犯罪使用，嚴重破壞金融秩序、影響社會治安，惟被害
    人確有收取被告較高利息之行為，且被告犯後已坦承犯行，
    態度尚稱良好等一切情狀，量處如主文所示之刑。
據上論斷，應依刑事訴訟法第273條之1第1項、第299條第1項前
段，刑法第2 條第1 項前段、28條、第339 條第1 項、第47 條
第1 項，罰金罰鍰提高標準條例第1 條前段，判決如主文。
本案經檢察官乙○○到庭執行職務。
中　　華　　民　　國　　96　　年　　5 　　月　　25　　日
                  刑事第十五庭   法　官　蔡美華
以上正本證明與原本無異。
如不服本判決，應於收受送達後10日內向本院提出上訴書狀（應
附繕本）。
　　　　　　　　　　　　　　 　　書記官  劉家瑜
中　　華　　民　　國　　96　　年　　5 　　月　　25　　日
附錄論罪科刑法條
刑法第339條第1項：
意圖為自己或第三人不法之所有，以詐術使人將本人或第三人之
物交付者，處五年以下有期徒刑、拘役或科或併科一千元以下罰
金。
附表：（支票5紙）
       發票人             票號         金額（新台幣）
一、廣瑀實業有限公司    XＺ0000000     000000元
    （負責人林柏松）
二、廣瑀實業有限公司    XＺ0000000     000000元
    （負責人林柏松）
    （起訴書漏列，業據公訴檢察官當庭更正）
三、勤生國際有限公司    CＺ0000000     000000元
    （負責人石進國）
四、唯衡企業有限公司    CＺ0000000     000000元
    （負責人童啟陽）
五、鋁光實業股份有限公司 AOＺ0000000   000000元
    （負責人曾金富）
